臺灣高等法院刑事判決　　　　　　 96年度上更(二)字第298號
上　訴　人
即　被　告　甲○○○○　DUA.
　　　　　　　　　　41歲（
　　　　　　　　　　加拿大國人.
選任辯護人　廖年盛　律師
上列上訴人即被告因毒品危害防制條例案件，不服臺灣桃園地方
法院93年度訴字第1740號，中華民國94年10月31日第一審判決（
起訴案號：臺灣桃園地方法院檢察署92年度偵字第15174號），
提起上訴，判決後，經最高法院第二次發回，本院更為判決如下
：
    主  文
原判決關於販賣第二級毒品部分及執行刑撤銷。
甲○○○○ DUANE　PATRICK（杜威）共同販賣第二級毒品，未遂，處
有期徒刑肆年。扣案之第二級毒品安非他命壹包（毛重零點伍貳
陸公克），沒收銷燬之；上開毒品之外包裝、扣案之吸食器壹組
、0000000000號NOKIA行動電話壹具，均沒收。
    事  實
一、甲○○○○ DUANE PATRICK（中文姓名：杜威，以下稱杜威）係
    加拿大籍人，因結婚依親在臺居留已10餘年，並與同有施用
    第二級毒品安非他命之丙○○認識，丙○○並因而得知杜威
    有第二級毒品安非他命之來源，杜威並明知安非他命屬毒品
    危害防制條例第2條第2項第2款所規定之第二級毒品，不得
    非法持有及販賣，於民國（下同）92年9月19日，丙○○以
    其所使用之0000000000號行動電話與杜威所有所使用之
    0000000000號行動電話通話，於電話中，丙○○向杜威查詢
    安非他命買賣之價錢，經杜威告知1公斤新台幣 (下同)
    650000元，嗣於92年9月20日下午，經警持搜索票前往丙○○位於桃園縣桃園市○○路654號5樓之14住處執行搜索，而
    丙○○為配合警方追查毒品安非他命來源，即由警員乙○○
    佯裝買主，並由丙○○使用上開之行動電話號碼聯絡杜威，
    佯欲購買1公斤650000元之安非他命，並要杜威至丙○○上
    開住處進行買賣安非他命交易。杜威明知第二級毒品安非他
    命不得非法買賣，竟與姓名年籍不詳綽號「小楊」之成年男
    子基於共同販賣安非他命營利之意圖，於接獲丙○○之電話
    後，旋即與綽號「小楊」聯絡，惟綽號「小楊」者要求杜威
    先行前往確認對方是否確有準備現金，迨當日晚上6時58分
    許，杜威至丙○○上開住處，但因杜威與佯為買主之乙○○
    就先看毒品或先看價金有所爭執，杜威即先行離去。再經乙○○要求丙○○打電話，聯絡杜威佯稱已備妥現金，要求杜
    威再攜帶安非他命到丙○○住處進行交易，杜威經於電話確
    認對方已備有現金，隨即前往告知綽號「小楊」，並自綽號
    「小楊」處取得樣品安非他命一小包及「小楊」所有之吸食
    器一組，於同日晚上9時10分許，再至丙○○上開住處，並
    於取出該安非他命及吸食器欲供乙○○試用時，旋為員警乙○○當場逮捕，並扣得第二級毒品安非他命一包（毛重
    0.526公克）及「小楊」所有之吸食器一組，杜威所有
    0000000000號NOKIA行動電話壹具。
二、案經內政部警政署航空警察局移請台灣桃園地方法院檢察署
    檢察官偵查起訴。
    理  由
一、訊之上訴人即被告杜威就其於上揭時、地於電話中接獲證人
    丙○○查詢買賣安非他命一公斤多少錢等，經查問而告知是
    650000元，嗣於92年9月20日晚上，先後二次前往證人丙○○住處，其中第一次前往是要確認要買安非他命者是否有錢
    ，第二次則攜帶安非他命及吸食器前往欲供對方試用等事實
    固不諱言，惟矢口否認有何販賣第二級毒品安非他命犯行，
    辯稱丙○○並不是要向伊買安非他命，伊於20日下午接到丙○○電話，丙○○是要向「藥頭」（即販賣毒品者，依被告
    供稱該藥頭為綽號「小揚」者）買安非他命，要伊找「藥頭
    」出來，而伊第一次到丙○○家，並沒有帶安非他命，藥頭
    要伊先過來看看要買的人是否有錢，但那個人要先看安非他
    命，沒有拿錢給伊看，伊就沒與他談，而那個人也要伊找藥
    頭來，第二次伊到丙○○家，帶有藥頭給伊的安非他命及吸
    食器，說要給對方試用，藥頭說對方有錢，他會過來，但伊
    將毒品及吸食器放在桌上就被警察抓住了，伊並沒有販賣安
    非他命云云。惟查:
（一）被告於上開時、地第二次接獲證人丙○○之電話，旋即攜
      帶安非他命一包及吸食器一組前往丙○○處，即為警查獲
      ，並扣得該安非他命及吸食器，依證人丙○○所述被告杜
      威前往係為進行毒品交易，惟被告辯稱本件是遭警察陷害
      教唆云云；惟按所謂「陷害教唆」，係指行為人原不具犯
      罪之故意，純因司法警察之設計教唆，始萌生犯意，進而
      實施犯罪構成要件之行為者而言。申言之，「陷害教唆」
      係司法警察以引誘或教唆犯罪之不正當手段，使原無犯罪
      故意之人因而萌生犯意而實施犯罪，再進而蒐集其犯罪之
      證據或予以逮捕偵辦，縱其目的係在於查緝犯罪，但手段
      顯然違反憲法對於基本人權之保障，且已逾越偵查犯罪之
      必要程度，對於公共利益之維護並無意義，其因此等違反
      法定程度所取得之證據資料，應不具有證據能力。又「陷
      害教唆」與警方對於原已具有犯罪故意並已實施犯罪行為
      之人，以所謂「釣魚」之偵查技巧蒐集其犯罪證據之情形
      有別，自不得混為一談（最高法院92年度台上字第4558號
      判決、93年度台上字第1868號判決參照）。查警方於92年
      9月20日下午，持搜索票前往丙○○位於桃園縣桃園市○○路654號5樓之14住處執行搜索之原由，證人即查獲本案
      之警員乙○○於原審法院94年10月17日審理時具結證稱依
      警方對證人丙○○所使用之0000000000號行動電話進行通
      訊監察結果，發現在92年9月19日下午5時35分許，監聽到
      證人丙○○與被告通話提到價格「65」，因為安非他命當
      時的行情就是1公斤賣650000元，所以在上開對話中提到
      買賣東西「65」的價格，就覺得很可疑；另於同日晚間11
      時53分，證人丙○○又與被告通話提到「5錢」、「10 錢
      」等重量的問題，所以伊判斷證人丙○○與被告的對話內
      容就是在指買賣安非他命等語（見原審卷 (二)第55頁）
      ；證人乙○○於本院本審審理中亦到庭結證稱：「當初我
      們監聽丙○○電話，電話中得知被告跟他（指丙○○）有
      電話聯絡，有販賣毒品情事，... 通話內容已經很明確，
      已經有說過5錢要不要？10錢要不要？還說到整顆的」等
      語（見本院本審96年8月30日審判筆錄第5頁）；而證人丙○○於原審法院94年5月2日審理時亦證稱：伊於92年9月
      19日下午5時35分許，使用0000000000號行動電話，與被
      告所使用0000000000號行動話通話，係因伊朋友「小楊」
      要買安非他命，要求伊打電話給杜威，電話中所講「1粒
      」是指安非他命1公斤，「65」是指650000元，「硬的」
      是指安非他命，「5錢」、「10錢」是指5000、10000等語
      （見原審卷 (一)第97至110頁）。雖證人丙○○亦證稱係
      綽號「小楊」者要買安非他命，要求伊打電話給杜威云云
      ，惟依證人丙○○於原審法院同日審理時復證稱「小楊」
      與被告是朋友，伊跟被告不是很熟，只見過伊次面，是「
      小楊」介紹被告給伊認識云云（見原審卷 (一)第98頁、
      第99頁），再依被告所供綽號「小楊」者與被告認識等情
      ，即證人丙○○且係經由「小楊」之介紹始行認識被告，
      衡諸常理，「小楊」欲向被告購買安非他命何庸透過證人
      丙○○？證人丙○○此部分供述即非無疑；況依卷附被告
      所不否認之其所使用之0000000000行動電話與證人丙○○
      所使用之0000000000號行動電話間之通訊監察作業報告摘
      要表所示，於92年9月19日當天，二人於電話中，證人丙○○向被告詢問安非他命一公斤多少錢，被告答以經詢問
      結果是650000元，證人丙○○表示650000元太貴了，另被
      告於電話中向證人丙○○表示尚有5000元或10000元之安
      非他命等語（見偵查卷第14、15頁），是參酌上開證人乙○○、丙○○所述及上開之通訊監察作業報告摘要表所載
      ，被告與證人丙○○於92年9月19日下午所談論的是買賣
      安非他命之情，雖依被告於證人丙○○詢問「你昨天問一
      粒（一公斤之意）多少？」時答稱「我隔天早上離開那邊
      ，就是他的朋友帶進來的，所以他要再和他聯絡，因為我
      告訴他真的太貴」，暨被告另於電話中對證人表示「他們
      說5錢要不要，他可以裝10錢」等語，顯見被告知悉從事
      安非他命之藥頭，並得從中撮合安非他命之買賣，足認被
      告於斯時即有安排毒品安非他命買賣之犯意，至為灼然；
      被告於員警要求證人丙○○配合辦案而聯絡被告前，被告
      實早已具販賣毒品安非他命之營利之意圖，是警方於翌（
      20）日要求證人丙○○配合辦案，佯稱欲向被告購買毒品
      安非他命，誘出被告以進行交易，顯屬上開所謂「釣魚」
      之偵辦技巧而非屬「陷害教唆」，是被告此部分所辯本件
      係屬陷害教唆，尚無可採。
（二）本件因警方對證人丙○○所使用之0000000000號行動電話
      進行通訊監察，發現在92年9月19日下午，證人丙○○與
      被告之通話中談及買賣安非他命之情，因而於92年9月20
      日下午持臺灣桃園地方法院所核發之搜索票，至證人丙○○位於桃園縣桃園市○○路654號5樓之14住處執行搜索。
      而於搜索期間，警員乙○○要求證人丙○○配合追查毒品
      安非他命來源，經證人丙○○應允後，即由證人丙○○於
      同日下午3時8分許，以其使用之0000000000號行動電話，
      撥打被告所使用之0000000000號行動電話，要求以650000
      元之代價購買1公斤之安非他命，被告即於當日晚間6時58
      分許，至證人丙○○上開住處，惟因被告與佯裝買主之證
      人乙○○，就先看毒品或先看現金發生爭執，被告乃先行
      離開證人丙○○住處，嗣經警員乙○○再要求證人丙○○
      打電話與被告聯絡，佯稱已備妥現金，被告乃於當日晚間
      9時10分許，攜帶安非他命一小包及吸食器等再行前往證
      人丙○○住處，警員乙○○隨即要求被告拿出安非他命樣
      品供其測試，被告即在身上取出1小包安非他命準備交給
      證人乙○○，證人乙○○又要求被告提供器具供其試用，
      被告即在身上取出吸食器，此時證人乙○○立即出示證件
      ，當場逮捕被告，並扣得毒品安非他命1包（毛重0.526公
      克）及吸食器1組，0000000000號NOKIA行動電話壹具等事
      實，業據證人丙○○於原審、本院前審理時證述明確（見
      原審卷（一）94年5日2月審判筆錄），而證人乙○○於原
      審、本院本審審理時亦證述如何於上揭時地查獲證人丙○○後，為追查安非他命之來源，經取得證人丙○○同意配
      合，而由證人丙○○聯絡被告前來交易毒品事宜，並因而
      查獲被告等情明確在卷（見原審卷 (二)第53頁之94年10
      月17日審判筆錄、本院本審96年8月30日審判筆錄）。並
      有扣案之第二級安非他命毒品1包（經送行政院衛生署管
      制藥品管理局檢驗結果，確含有安非他命成分，毛重
      0.526公克，此有該局檢驗成績書1紙在卷《偵卷第113頁
      》可憑）、吸食器1組、0000000000號NOKIA行動電話壹具
      及採證照片6張（見偵卷第22至27頁）在卷可資佐證。而
      上開搜索證人丙○○之事實，並經原審及本院前審依職權
      調閱該院92年聲搜字第719號刑事卷宗查閱無誤（包括通
      訊監察書、通訊監察作業報告摘要表及搜索扣押筆錄等件
      ）。茲查證人丙○○於上揭時地為警查獲後，為配合警察
      追查安非他命之來源，因而打電話與被告佯欲購買安非他
      命，被告於92年9月20日晚上先後兩次前往證人丙○○住
      處，其第一次係為確認對方是否備有現金，而第二次則係
      為提供毒品安非他命供對方測試，是被告二次前往證人丙○○住處之行為，均係為安排如何買賣毒品安非他命，此
      觀證人丙○○所使用之0000000000號行動電話通訊監察作
      業報告摘要1份，其內容，被告與丙○○在電話中不斷提
      及「整粒的」、「65」、「一手交錢一手交貨」等語即知
      被告於原審及本院前審亦承認電話中有上開對話無誤（見
      原審卷 (二)共63頁，本院前審卷第81頁，第82頁）。足
      見被告係與小楊之人共同販賣安非他命而由被告擔任交易
      價格及標的物品質、數量之約定，標的物之交付及價金之
      收取為販賣毒品犯罪構成要件之行為，被告與「小楊」之
      人，其相互間就上開販賣第二級毒品安非他命之犯行有犯
      意之聯絡及行為之分擔，均為共同正犯，足以認定。
  (三)依上揭通訊監察內容以觀，本件所欲交易之一公斤安非他
      命650000元，惟因並非被告所直接販賣，復未能查得被告
      所稱綽號「小楊」之藥頭實際販入安非他命之價格，致無
      從查悉若販售所可得之實際利得與價差，然查政府對毒品
      之買賣查緝甚嚴，處罰甚重，是買賣毒品安非他命需冒重
      大之風險，茍無利得，應無甘冒重典而販賣第二級毒品安
      非他命之理，此參酌本件安非他命之買賣，須由被告先行
      前往確認對方是否備有現金，並先由被告攜帶安非他命前
      往供對方測試，嗣再由實際販售之綽號「小楊」者出面遂
      行毒品安非他命之交易，以此小心謹慎，實難認若本件買
      賣安非他命之交易成立，而無從中牟取利益之可能，是本
      件毒品安非他命之買賣，其有營利之意圖甚明。
  (四)被告辯護人雖辯稱監聽錄音帶已不見，自不能僅憑監聽譯
      文作證據一節，惟因被告於原審及本院前審已表示對監聽
      譯文無意見，且認確有各該對話，則該監聽譯文自得採為
      證據。至於所請再詰問證人丙○○一節，因該證人已經被
      告之原審辯護人及檢察官詳加詰問，事實已明，且該證人
      經傳喚未到，自無再予詰問之必要，被告嗣於本院本審審
      理中已表示捨棄傳喚詰問證人丙○○，均併此敘明。
    綜上所述，被告所辯並非涉有何販賣毒品安非他命之犯行，
    要屬卸責之詞，不足採信，事證明確，被告犯行，洵堪認定
    。
二、按販賣毒品罪，雖不以販入之後復行賣出為要件，祇要以販
    賣營利為目的，將毒品販入或賣出，有一於此，其犯罪即為
    完成。而倘係購買者為協助警察辦案佯稱購買，而將販賣者
    誘出以求人贓俱獲，因其無實際買受之真意，且在警察監視
    之下伺機逮捕，事實上亦不能真正完成買賣，則該次行為，
    僅能論以販賣未遂（最高法院90年度台上字第7030號判決參
    照），又以自己犯罪之意思而參與犯罪構成要件之行為，或
    以幫助他人犯罪之意思而參與犯罪構成要件之行為，均屬刑
    法第28條所規定之正犯，（最高法院27年度上字第1333號判
    例參照）。查本件證人丙○○為警查獲後，為配合警察追查
    毒品安非他命之來源，以電話向被告佯欲購買毒品安非他命
    ，惟警員乙○○實際並無購買安非他命之真意，僅係為誘出
    被告以便予以逮捕而已，是本件實際並無法完成毒品之交易
    ，雖被告並非實際販賣毒品安非他命者，惟其有從中安排本
    件安非他命買賣之犯意，則堪認定。而被告於接獲證人丙○○佯欲購買毒品安非他命，被告即依該綽號「小揚」者之指
    示前往確認對方是否已備有現金及攜帶安非他命前往供對方
    測試，依被告所述待確認對方確備有現金，即由該綽號「小
    楊」出面與對方洽談毒品安非他命之買賣，被告參與本件毒
    品安非他命交易價格及標的物品質、數量之約定，並先確定
    買方是否備妥價金，及送交第二級毒品之樣品供買方檢視其
    品質等行為，均係參與犯罪構成要件之行為，自屬正犯。核
    被告所為，係犯毒品危害防制條例第4條第2項及第6項之販
    賣第二級毒品未遂罪。其與小楊之成年男子相互間，於上開
    犯行，有犯意聯絡及行為分擔，均為共同正犯。被告犯罪後
    ，毒品危害防制條例業於92年7月9日修正公布，而依修正後
    毒品危害防制條例第36條規定新法自公後6個月施行（即93
    年1月9日），惟有關毒品危害防制條例第4條第2項販賣第二
    級毒品罪之規定，新舊法相同，依刑法第2條第1項前段之規
    定，應適用行為時之毒品危害防制條例第4條第2項、第6項
    處罰。檢察官起訴法條原認被告係犯毒品危害防制條例第5
    條第2項之意圖販賣而持有第二級毒品罪，嗣於原審法院審
    理時，請求變更起訴法條為販賣第二級毒品未遂罪，又刑法
    第25條有關未遂犯之規定雖於94年2月2日修正公佈，並於95
    年7月1日施行，但修正前後之規定均應成立未遂犯，自無輕
    重比較之問題，應適用裁判時之刑法第25條第1項之規定。
    被告販賣毒品犯行而不遂，應修正後之刑法第25條第2項之
    規定，按既遂犯之刑度減輕之。被告行為後，刑法第65條第
    2項有關無期徒刑減輕之規定，無期徒刑減輕者，由7年以上
    有期徒刑，修正為20年以下15年以上有期徒刑。比較修正前
    後規定，均以修正前規定有利於被告，爰依刑法第2條第1項
    前段規定，適用修正前規定。關於罰金刑部分，刑法分則編
    各罪所定罰金刑之貨幣單位原為銀元，修正前刑法第33條第
    5款規定：「罰金：1元（銀元）以上。」，而依罰金罰鍰提
    高標準條例規定，就72年6月26日前修正之刑法部分條文罰
    金數額提高2至10倍，其後修正者則不提高倍數，並依現行
    法規所定貨幣單位折算新臺幣條例規定，以銀元1元折算新
    臺幣3元；修正後刑法第33條第5款規定：「罰金：新臺幣
    1000元以上，以百元計算之。」，刑法第33條第5款所定罰
    金貨幣單位經修正為新臺幣後，刑法分則各罪所定罰金刑之
    貨幣單位亦應配合修正為新臺幣，為使刑法分則編各罪所定
    罰金之最高數額與刑法修正前趨於一致，乃增訂刑法施行法
    第1條之1：「中華民國94年1月7日刑法修正施行後，刑法分
    則編所定罰金之貨幣單位為新臺幣。94年1月7日刑法修正時
    ，刑法分則編未修正之條文定有罰金者，自94年1月7日刑法
    修正施行後，就其所定數額提高為30倍。但72年6月26日至
    94年1月7日新增或修正之條文，就其所定數額提高為3倍。
     」；從而，刑法分則編各罪所定罰金刑之最高數額，於上
    開規定修正後並無不同，惟修正後刑法第33條第5款所定罰
    金刑最低數額，較之修正前提高，自以修正前刑法第33條第
    5款規定較有利於被告。又刑法第67條規定，其最高度及最
    低度同減輕之，較修正前之刑法第68條所定，僅減輕其最高
    度，為有利於被告，應依修正後之第67條規定同減輕最高度
    及最低度之刑。
三、原審就此部分予以論罪科刑，固非無見，惟查本件被告係基
    於共同販賣安非他命之犯意，與小楊者共同販賣安非他命，
    其所參與者並係犯罪構成要件之行為，係屬正犯，原審認被
    告係自己從事本件毒品安非他命之買賣，自與事實不符，而
    有未洽；原審就毒品之外包裝係援用毒品危害防制條例第18
    條第1項沒收，而非同條例第19條第1項前段，亦有不妥。且
    原審就被告供犯罪使用之手機未依法宣告沒收亦有可議。被
    告上訴意旨否認犯罪，雖無可採，惟原判決關於販賣第二級
    毒品部分既有上述可議，自應將上開部分暨定執行刑部分均
    撤銷改判。爰審酌被告係加拿大籍人，因結婚依親在臺居留
    已十餘年（見本院前審卷第83頁），明知安非他命不得販賣
    及持有，竟犯本件之罪，其犯罪之動機、目的、手段、因而
    所可能致生之危害、並未從中獲取利益及犯罪後，藉詞否認
    並無悔意等一切情狀，量處如主文第2項所示之刑。
四、扣案之第二級安非他命毒品1包（毛重0.526公克），係屬查
    獲之毒品，應依毒品危害防制條例第18條第1項前段規定諭
    知沒收銷燬之，上開毒品之外包裝、扣案吸食器1組，係當
    場查獲，供販賣毒品時提供買主試用安非他命之用，亦經證
    人乙○○、丙○○證述甚詳，而吸食器1組係共犯「小楊」
    所有，而0000000000號NOKIA行動電話一具係被告所有（見
    原審卷二第67頁）均供為本案犯罪聯絡之工具，應依毒品危
    害防制條例第19條第1項規定併予宣告沒收。至於扣案撮刀1
    支、剪刀1支、分裝袋14個、黑色腰包1只，雖為被告所有，
    但並無證據證明係供前揭犯罪之用，又非違禁物，爰不予宣
    告沒收，併此敘明。
據上論斷，應依刑事訴訟法第369條第1項前段、第364條、第299
條第1項前段，毒品危害防制條例第4條第6項、第2項、第18條第
1項前段、第19條第1項，刑法第11條前段、第2條第1項前段、第
28條、第25條，判決如主文。
本案經檢察官游明仁到庭執行職務。
中　　華　　民　　國　　96　　年　　9 　　月　　13　　日
 　　　　　    　 刑事第二十庭審判長法　官　楊貴雄
                                    法　官　林立華
                                    法　官　林銓正
以上正本證明與原本無異。
如不服本判決，應於收受送達後10日內向本院提出上訴書狀，其
未敘述上訴之理由者並得於提起上訴後10日內向本院補提理由書
（均須按他造當事人之人數附繕本）。
                                    書記官  陳玲憶
中　　華　　民　　國　　96　　年　　9 　　月　　13　　日
附錄：本案論罪科刑法條全文
毒品危害防制條例第4條第2項、第6項
製造、運輸、販賣第二級毒品者，處無期徒刑或7年以上有期徒
刑，得併科新臺幣7百萬元以下罰金。
前五項之未遂犯罰之。
